【裁判字號】    94,重上更(二),481
【裁判日期】    950125
【裁判案由】    過失致死
【裁判全文】
臺灣高等法院臺南分院刑事判決
                               94年度重上更(二)字第481號
上  訴  人
即自訴人    乙○○
自訴代理人  焦文城  律師
被      告  丙○○
被      告  甲○○
共      同
選任辯護人  徐朝琴  律師
上列上訴人因被告等過失致死案件，不服中華民國88年6月11日
臺灣臺南地方法院第一審判決（87年度自字第106號），提起上
訴，判決後，經最高法院第二次發回更審，本院判決如左：
      主      文
原判決關於甲○○部分撤銷。
甲○○從事業務之人，因業務上之過失致人於死，處有期徒刑貳
月，如易科罰金，以參佰元折算壹日。緩刑貳年。
其他上訴駁回。
      事      實
一、緣啟華營造有限公司（以下簡稱啟華公司）於民國（下同）
    八十四年元月間，向交通部電信管理局第二工程隊承攬西部
    濱海公路台十七線一五六公里四六０公尺至一六一公里八二
    ０公尺之電信配管工程（即手孔部分），甲○○為負責該工
    程之工地主任，負責督導施工期間該路段交通安全警告標誌
    之配置及維護，為從事業務之人。本應注意，於埋設路中管
    線手孔時應與柏油路面平齊，以免手孔突出路面造成來往人
    車之危險，且為其督導施工時能注意之事。詎其竟疏未注意
    未及時調降手孔，而任手孔突出路面高達十公分，於夜間更
    未設置明顯反光或其他警告標誌，以警惕來往車輛，僅在手
    孔突出路面部分塗上夜間無法反光之紅漆。適陳明曉於八十
    五年三月四日下午七時二十五分許，騎車號ＹＲＥ─一六八
    號機車沿西部濱海公路台十七線由南往北行至上開施工路段
    一六一公里處附近，因夜間天黑，且又疏未注前方路況，而
    看不出手孔突出路面，致閃避不及撞及突出之手孔，機車失
    去平衡而摔倒，造成頭部撞傷內出血，經送醫於八十五年三
    月五日凌晨二時許不治死亡。
二、案經陳明曉之子乙○○向臺灣臺南地方法院提起自訴。
      理      由
甲、有罪（即甲○○）部分：
一、訊據被告甲○○固坦承有受雇於啟華公司，於八十四年元月
    間，向交通部電信管理局第二工程隊承攬西部濱海公路台十
    七線一五六公里四六０公尺至一六一公里八二０公尺之電信
    配管工程（即手孔部分），擔任該工程之工地主任負責督導
    施工，惟否認業務上過失致人於死之犯行，辯稱：我們有作
    安全措施，但是端明公司在鋪柏油路時，就把我們的安全措
    施撤離。發生事故地點離手孔約有二十公尺之遠，依常理判
    斷不可能離那麼遠，並沒有人確實看到被害人撞到手孔致死
    云云。
二、惟查：
（一）右揭事實，業據上訴人即自訴人乙○○（下稱自訴人）於
      原審及本院指訴綦詳。被害人陳明曉因上開路段管線箱涵
      電信「手孔」部分突出路面高達十公分，施工單位漏未於
      該路段突出不平之處設置反光或警告標誌，以警惕來往車
      輛，致被害人陳明曉駕駛機車途經該處，不慎撞及突出手
      孔，使機車失去平衡而摔倒，造成頭部撞傷內出血於右揭
      時間不治死亡，亦有本院依職權調閱本院八十七年度上訴
      字第一五九０號陳春生過失致死案（下簡稱該案卷）相驗
      卷所附之道路交通事故調查報告表（一）、（二）各乙紙
      、相片廿五幀，及經臺灣臺南地方法院檢察署檢察官督同
      法醫師相驗明確，製有相驗屍體證明書、驗斷書及勘驗筆
      錄等在卷可憑（見該案八十五年度相字第三九七號相驗卷
      第五頁至第十一頁、第十九頁至第三十一頁、第三十七頁
      至第三十九頁）。而負責馬路施工之端明營造工程有限公
      司（下稱端明公司）工地主任陳春生，亦因未依法擺設必
      要之交通警告標誌以致陳明曉肇事，而經法院判處有罪確
      定在案，亦有本院八十七年度上訴字第一五九０號確定判
      決可據（見臺灣臺南地方法院檢察署八十八年度執他字第
      七五五號卷第九頁）。依前開臺灣臺南地方法院八十六年
      度訴字第一０九六號及本院八十七年度上訴字第一五九０
      號陳春生過失致死案件，認定本件被害人陳明曉之死亡，
      係端明公司承攬台灣省交通處公路局所屬西部濱海公路台
      十七線台南縣溪底寮至將軍段道路改善工程（八十二年五
      月間起）之工地主任陳春生，負責督導施工期間該路段交
      通安全警告標誌之配置及維護。適八十五年三月初，右揭
      道路工程鋪設柏油施工完成尚未驗收前，陳春生明知上開
      道路路段沿管線箱涵工程「其中電信「『手孔（長方形者
      ）』部分為交通部電信管理局第二工程隊自行發包，由啟
      華營造有限公司承包；電信『人孔（圓形者）』部分為長
      途電信局第三工程總隊委託公路局辦理，由端明營造公司
      承包」尚未完成，未與柏油路面齊平，應注意並能注意擺
      設交通警告標誌以避免工程路段管線箱涵突起，使往來之
      車輛因衝撞箱涵而失去平衡肇生危險，詎陳春生身為工地
      主任，竟疏未注意及此，於他單位所施工之管線箱涵突出
      路面高達十公分之情形下，漏未於該路段凹凸不平處設置
      明顯反光或警告標誌，以警惕來往車輛該路面不平，而僅
      在箱涵突出路面部分塗上夜間無法反光之紅漆所致，而認
      陳春生因業務過失致死，經判處有期徒刑四月，緩刑三年
      ，有前開刑事判決影本一件附卷可稽（見原審卷第一０七
      頁至第一一二頁、第一一八頁至第一二三頁），並經本院
      調卷查明屬實。
（二）又前開台灣省交通處公路局所屬西部濱海公路台十七線台
      南縣溪底寮至將軍段道路改善工程，係由端明公司於八十
      二年五月間標得承攬，而上開道路路段沿線管線箱涵工程
      其中電信「手孔（長方形者）」部分為交通部電信管理局
      第二工程隊自行發包，由啟華營造有限公司承包，電信「
      人孔（圓形者）」部分為長途電信管理局第三工程總隊委
      託公路局辦理，由端明營造公司承包，除據被告等供明在
      卷外，亦據證人即端明營造公司該工程之工地主任陳春生
      於前開案件及本院前審證述在卷，且經當時交通部電信管
      理局第二工程隊派駐監督啟華營造公司手孔工程之監工施
      明證述屬實。而上開端明公司之工務副總經理林子奕於上
      開陳春生等過失致死一案原審審理中：端明公司有打電話
      通知啟華公司調整「手孔」，另證人即公路局該路段助理
      監工陳保宏亦於該案偵查中證述於八十五年一月間勞工安
      全檢查時，有跟承包商說到路面凸出的問題，有請承包商
      改善，並連絡電信局承包商改善，電信局有來做降低的工
      作，但事情發生時尚未做到那一段等語（見該案原審卷第
      二一六頁反面、八十五年度他字第二五一號十八頁）。證
      人陳保宏並於本院前審訊問時亦到庭證稱：伊等有通知端
      明公司，有向伊等工程師報告，伊不知他有無通知啟華公
      司，但啟華公司有到現場塗紅漆。那時候記得工程師有去
      叫他們（指承包商）降低四方形手孔高度等語（見本院前
      審九十一年六月二十一日訊問筆錄第四頁）。顯見啟華公
      司之上開路段工地主任即被告甲○○亦應負有注意維護交
      通安全，且當時並無不能注意之情事，而竟疏未注意未及
      時降低手孔之高度並注意設置夜間適當警告標誌等之過失
      責任。
（三）又依台南縣警察局學甲分局將富派出所相驗案件初步調查
      報告表之發現或報案經過欄所載：「據路人指出ＹＲＥ－
      一六八號輕機車，因碰到路旁鐵蓋物，致駕駛不穩而摔倒
      」等語（見上開另案相驗卷第三頁），而據該調查報告表
      之調查人即證人王志平於陳春生過失致死案到庭證稱：係
      路人告訴伊碰到手孔而摔倒，係許進旺報案處理等語（見
      本院前審上訴卷第一０四頁、八十八年十一月三十日訊問
      筆錄）。復據證人許進旺於前開陳明曉死亡檢察官相驗調
      查時證稱：我沒有親眼看到陳明曉車禍情形，是人家告訴
      我才去看的，聽路人講可能撞到路面突出的人孔（現場並
      無圓形之人孔，而有四方形之手孔，應係手孔之誤），使
      機車失去平衡才摔倒，那人孔（應係手孔之誤）突出路面
      約四、五公分」等語（見該案相驗卷第二十頁背面）。惟
      既係路人所陳死者陳明曉可能撞到路面突出物失去平衡而
      摔倒，即非無可能，又依警方道路交通事故肇事現場圖示
      ，死者於手孔之前方二十．七公尺附近斜方向倒地，有刮
      地痕達八．二公尺長，血跡亦有四十公分長，（見上開另
      案相驗卷第十七頁、第十八頁），顯應係撞及地上突出物
      而失去平衡摔倒無訛，亦同為本院前審八十七年度上訴字
      第一五九０號所認定無誤。被害人陳明曉之配偶陳柯秀英
      於警訊時雖證稱：（陳明曉近些日子身體有無不適？）他
      的手臂，經他告知近來有點酸痛云云（見該案相驗卷第三
      頁背面），亦難認陳明曉並非因撞及突出之手孔摔倒致死
      ，而為被告卸責有利之證詞。
（四）按道路工程進行中，應樹立警告標誌，夜間並應安裝警告
      燈，道路交通安全規則第一百四十三條定有明文。道路於
      開放通行之前，應將必要之標誌、標線、號誌設置妥當。
      道路與交通狀況有變更時，應增設必要之標誌、標線、號
      誌，並將不必要之標誌、標線、號誌同時清除。又道路因
      施工、養護或其他情況致交通受阻，應視需要設置各種標
      誌或拒馬、交通錐等，夜間應有反光或施工警告燈號，必
      要時並應使用號誌或派旗手管制交通。道路交通標誌標線
      號誌設置規則第六條、第一百四十五條第一項亦分別定有
      明文。是於施工中未完成通行路段，施工單位應設置必要
      之交通標誌、標線、號誌以提醒來往人車之注意；於夜間
      更應設置明顯反光號誌，以警惕來往車輛。
（五）查本件啟華公司之上開路段工地主任即被告甲○○，負責
      督導工地一切施工及安全，為被告甲○○於原審直承無訛
      （見原審卷第八十一頁背面），自亦應負有應注意維護交
      通安全，且當時並無不能注意之情事，而竟疏未注意，致
      手孔突出路面，已如上述；被害人疏未注意車前狀況失控
      ，固為本件肇事主因，惟施工單位對事故之發生亦難辭過
      失之咎。被告既為施工單位之工地主任，實際對工程之進
      行應有全程指揮、監督之責，亦即同時具有上開防止危險
      發生之法定義務，又依其狀況，並非不能注意，竟疏於注
      意及時降低手孔之高度，並設置上述警告標誌等（被告僅
      在手孔旁邊塗上紅漆亦未能於夜間反光，並非適當，見本
      院前審九十一年七月九日相片四幀、上開調卷之另案相驗
      卷第三十頁、第三一頁、第三七頁可據），致被害人在沒
      有完善之預警情況下，閃避不及而致肇事，被告對本件車
      禍之發生確有應注意能注意而不注意之過失。雖負責柏油
      路面施工之承包商端明公司之工地主任陳春生亦未依規定
      在上開路面有手孔凸出不平之處，擺設交通警告標誌以致
      肇事，而同有過失，被告亦不能以此解免其過失之咎，自
      應與陳春生同負過失之責，亦同有本院前審八十七年度上
      訴字第一五九０號刑事判決指明在卷。
（六）被告等於原審辯稱：案發地點之道路工程，前由台灣省公
      路局西部濱海公路南區之工程處（以下簡稱南區工程處）
      ，委由端明公司承攬施工，事發之際（即八十五年三月四
      日間），因端明公司之道路鋪設工程尚未完工，故前揭路
      段並未啟用或開放通行云云，惟證人即警員王志平於本院
      前審證稱：該路段當時柏油已鋪好，且有車子在通行等語
      （見本院前審上訴卷八十八年十一月三十日訊問筆錄）；
      證人許進旺於相驗時證稱：那路段還在做，但是發生車禍
      的路段已經做好開放通車等語（見該案相驗卷第二十頁背
      面）；且承包鋪設道路工程之端明公司工地主任陳春生（
      因本案經本院前審判處有期徒刑四月，緩刑三年）於本院
      前審證稱：該路段於八十五年二月四日柏油已鋪好，可以
      通車等語（見本院前審上訴卷八十八年十一月三十日訊問
      筆錄）；而證人即該路段公路局之助理監工陳保宏前開另
      案於偵查中證稱：（發生車禍路段何時開始讓車輛通行？
      ）八十五年二月四日等語（見該案偵查卷八十五年度他字
      第二五一號卷第十八頁）；該路段確於八十五年二月四日
      鋪設ＡＣ第三層完工，亦有施工紀錄卡影本在卷可佐，再
      參諸本件發生肇事時，在相驗卷於八十五年三月四日或翌
      日所照照片（見該相驗卷第七、九、三十、三十七頁），
      路面平坦，顯已鋪設柏油完成，該路段縱令尚未正式通車
      ，惟依各該照片所示，並無禁止通行之告示或將路口圍住
      禁止通行之情形，是被告所辯端明公司之道路舖路工程尚
      未完工，故前揭路段並未啟用或開放通行，被害人陳明曉
      騎機車於夜晚擅入尚未舖平之道路工地云云，尚與事實不
      符。
（七）被告等辯稱：渠所承包之手孔施工在先，於渠施工完成後
      ，即有在手孔上放置公司手孔工程之監工施明證述屬實。
      雖證人即服務於中華電信局鳳山營運處之施明於本院前審
      上訴審時到庭證稱：「本件手孔工程是先做好後，才由承
      包道路工程之單位鋪柏油路」、「鋪好柏油路面後，如與
      手孔部分有落差，公路局會通知我們中華電信，我們再通
      知承包商，填平突出部分」、「公路局並沒有通知我們，
      我們也沒有通知啟華營造公司」、「伊監工時啟華公司並
      未接到因沒有做好安全措施被罰之情事」、「如做手孔未
      擺交通錐我們會通知要擺設，我們並沒有通知啟華營造公
      司改善情形」、「系爭路段鋪設柏油路面係用大台的鋪設
      ，是在鋪柏油時，鋪設單位他把原擺設交通錐移開」等語
      （見本院前審上訴審卷第一三四頁以下、八十八年十二月
      二十一日訊問筆錄），亦無從資為有利被告甲○○之證言
      。至於證人施明於陳春生案件於第一審雖證述本件工程未
      驗收云云，惟於本院前審上訴審時業據證稱該工程尚未驗
      收，係因本案訴訟，須待法院判決所致等語，並非尚未完
      工。又證人陳春生於本院前審到庭證稱「手孔做好後是有
      放置交通錐」、「可能是工人偷懶，或因技術問題而沒有
      在鋪設柏油時與手孔落差部鋪斜坡，以減少落差」、「鋪
      好柏油後沒有交通錐，可能被收走」、「我們鋪好後會通
      知公路局請他們通知手孔單位調降，我們若是鋪好柏油路
      面，就會拿掉交通錐」、「可能是工人拿走交通錐」等語
      （見本院前審上訴審卷第一０七頁以下至第一０八頁、八
      十八年十一月三十日訊問筆錄）。而證人即該路段公路局
      之助理監工陳保宏於該案偵查中證稱：（電信局尚未來把
      人孔蓋降低之前，是否有做什麼安全設施？）有放交通錐
      （見該案偵查卷八十五年度他字第二五一號卷第十八頁）
      。復依自訴人於本院前審提出台灣省交通處公路局西部濱
      海公路南區工程處工地交通、安衛、環保八十五年一月二
      十二日複查結果通知書通知端明營造公司所載：電信『人
      孔』突出物未設置反光或交通錐不符規定，再依該路段於
      八十五年一月十八日及十九日之照片所示，柏油尚未鋪設
      完成，然被告啟華公司施工『手孔』部分，已設置完成，
      而『手孔』上均有放置交通錐，亦有前開複查通知書影本
      及照片四張附於該案偵查卷可稽（見該案偵查卷八十五年
      度他字第二五一號卷第二十一頁、第二十二頁），足見端
      明營造公司未放置交通錐，惟迄至本件被害人肇事之日（
      八十五年三月四日）尚有月餘多時日，被告本應隨時注意
      維持安全，並經通知調降手孔高度時，未能及時完成，已
      如上述，自應負其過失之責。是被告所辯「渠施工完成後
      ，即有在手孔上放置交通錐等安全設施，而該路段鋪設柏
      油者將渠承包施工手孔所放置之警示設備移走。」云云，
      無非事後推託卸責之詞，不足採信。
（八）綜上所述，被告既為上開啟華公司現場負責「手孔」施工
      之工地主任，自應負其責任。又被告過失行為與被害人陳
      明曉之死亡間復具有相當因果關係。被告上開所辯解，無
      非事後畏罪卸責之詞，委無足採。本件事證已臻明確，被
      告之犯行洵堪認定，應予依法論科。
三、查被告甲○○係承包商啟華公司之上開路段工地主任，為從
    事業務之人。因業務上過失致本件被害人死亡，核被告所為
    ，係犯刑法第二百七十六條第二項之業務過失致人於死罪。
    原審未予細查，遽為被告甲○○無罪之判決，尚有未洽，上
    訴意旨指摘原判決不當，為有理由，自應由本院就此部分（
    關於甲○○）撤銷改判。爰併審酌被告過失之程度、所生危
    害，過失情節輕微等一切情狀，量處如主文所示之刑，並按
    行為後法律有變更者，適用裁判時之法律，刑法第二條第一
    項前段定有明文。修正前刑法第四十一條易科罰金之規定「
    犯最重本刑為三年以下有期徒刑以下之刑之罪，．．得易科
    罰金」，已於九十年一月四日修正刑法第四十一條第一項前
    段，而規定「犯最重本刑為五年以下有期徒刑以下之刑之罪
    ，．．得易科罰金」；兩相比較，新法有利於行為人。自應
    依修正後之刑法第四十一條第一項前段，諭知易科罰金之折
    算標準。查被告未曾受有期徒刑以上刑之宣告，有卷內前科
    表可查，與被害人家屬達成和解，賠償八十萬元，經自訴人
    代理人代表被害人家屬表示願原諒被告，被告經此偵審教訓
    ，應知警惕諒無再犯之虞，本院認所宣告之刑，以暫不執行
    為適當，併諭知緩刑二年，以勵自新。
乙、無罪（即丙○○部分）
一、自訴意旨另以：被告丙○○為肇事公司之負責人，亦應負業
    務過失致人於死之刑責云云。
二、按犯罪事實應依證據認定之，無證據不得推定其犯罪事實，
    不能證明被告犯罪者，應諭知無罪之判決，刑事訴訟法第一
    百五十四條、第三百零一條第一項定有明文。次按認定不利
    於被告之事實，須依積極證據，苟積極證據不足為不利被告
    事實之認定時，即應為有利於被告之認定，更不必有何有利
    之證據；又自訴人之指訴，本以使被告受刑事追訴或處罰為
    目的，故其陳述是否與事實相符，自應調查其他證據，以資
    審認，苟其所為攻擊之詞，尚有暇疵，則在此暇疵未予究明
    以前，即不能遽採為斷罪之基礎；又認定犯罪事實，所憑之
    證據，雖不以直接證據為限，間接證據亦包括在內，然無論
    直接或間接證據，其為訴訟上之證明，須於通常一般之人均
    不致於有懷疑，而得確信其為真實之程度者，始得據之為有
    罪之認定，倘其證明尚未達到此一程度，而有合理懷疑之存
    在時，即無從為有罪之認定；業經最高法院三十年上字第八
    一六號、五十二年台上字第一三○○號、七十六年台上字第
    四九八六號分別著有判例可資參照。
三、查自訴人以被告丙○○涉有前開過失致死之罪嫌，無非係以
    被告丙○○當時所負責之啟華公司與電信單位簽訂有土木工
    程合約，而上訴人之父陳明曉因騎機車撞及被告所施工之手
    孔死亡，提出道路交通事故調查報告表及檢察官相驗證明，
    相驗案件初步調查報告表、臺灣省交通處公路局西濱南區工
    程處複查結果通知書及提出本院前審八十七年度上訴字第一
    五九０號刑事判決，及證人陳保宏、許進旺於陳春生過失致
    死案件之證述為其論據。訊據被告丙○○固坦承啟華公司有
    與交通部電信管理局第二工程隊訂約，承攬上開電信配管工
    程（即手孔部分），且為啟華公司負責人之事實，惟均堅決
    否認有何過失致死之犯行，辯稱：伊一切是照規定去做的，
    上訴人指訴其父陳明曉機車倒地致死係手孔所致，惟上訴人
    先前於案發地點，發佈緝兇之懸賞廣告，證人許進旺係聽路
    人所述，並未親見，且其證稱手孔並無被撞擊過之痕跡，死
    者機車避震器並無扭曲變形現象，而死者手臂舊疾復發，未
    能控制所騎機車平衡而倒地，而機車倒地距手孔有二十多公
    尺等情，顯見死者倒地死亡，與渠所承包施工之手孔無關；
    又縱使有關，渠手孔施工在先，於渠施工完成後，即有在手
    孔上放置交通錐等安全設施，柏油工程施工在後，本案發生
    時柏油工程已完成，施工在後之柏油鋪設工程，應配合手孔
    高度予以鋪平，未予鋪平有落差現象，則應由鋪設柏油者負
    責，縱手孔高度未合標準而過高，亦應由鋪設柏油者通知調
    整，而並未通知，而鋪設柏油者將手孔施工者所放置之警示
    設備移走，自應由柏油施工者回復甚明；又伊雖為啟華公司
    之負責人，惟依分工分層負責，施工現場均由專業知識之工
    地主任負責，伊僅綜理一般行政事務，伊應無罪責等語。
四、經查：
（一）按船舶發生海難，輪船公司董事長、總經理，並不因頒發
      開航通知書，而當然負刑法上業務過失責任。但因其過失
      催促開航，致釀成災害者，不在此限。參司法院大法官會
      議釋字第一０二號解釋。
（二）查本件被告丙○○固係啟華公司之董事長，且為兩造雙方
      所不爭，又依現行公司法制，既均採分工、分層負責，董
      事長僅係依董事會之決議處理公司一般事務，並非當然參
      與工地現場作業之監督及執行，尤其需要專業知識配合之
      事項，更須委由專業經理人全權處理，是工地之安全維護
      ，自應係工地主任應全權負責，毋庸請示董事長，否則無
      聘僱工地主任之必要，至是否連帶負民事賠償責任，乃另
      一問題。本件肇事原因，既係實際參與工地之工地主任被
      告甲○○應負全責，並與另案之端明公司工地主任之陳春
      生應同負過失之責，已如上述，被告丙○○既為公司董事
      長且有工地主任負責施工現場，則就工地安全，自已委由
      被告甲○○負責，揆之上開解釋，難認丙○○亦有其應負
      之刑責。
（三）雖被告以被害人陳明曉之死亡是否係撞及『手孔』所致，
      尚有疑義云云，容有未當，惟被告丙○○難認有過失，是
      被告所辯其不應負責應屬可採。此外，復查無其他任何積
      極之證據，足認被告丙○○有上述過失致死之犯行，原審
      就丙○○部分雖非以此為理由，惟仍以不能證明被告丙○○犯罪而諭知其無罪之判決，經核尚無不合，自訴人上訴
      意旨，仍執前詞指摘原判決關於丙○○部分不當，為無理
      由，應予駁回。
據上論結，應依刑事訴訟法第三百六十八條、第三百六十九條第
一項前段、第三百六十四條、第三百四十三條、第二百九十九條
第一項前段、刑法第二條第一項前段、第二百七十六條第二項、
第四十一條第一項前段、罰金罰鍰提高標準條例第一條前段、第
二條，判決如主文。
中    華    民    國    95    年    1     月    25    日
                  刑事第三庭    審判長法  官  陳義仲
                                      法  官  宋明蒼
                                      法  官  楊子莊
以上正本證明與原本無異。
如不服本判決，應於收受本判決後十日內向本院提出上訴書狀。
其未敘述上訴理由者並得於提起上訴後十日內向本院補提理由書
狀（均須按他造當事人之人數附繕本）「切勿逕送上級法院」。
                                      書記官  王全龍
中    華    民    國    95    年    1     月    27    日
附錄法條：
刑法第二百七十六條：
因過失致人於死者，處二年以下有期徒刑、拘役或二千元以下罰
金。
從事業務之人，因業務上之過失犯前項之罪者，處五年以下有期
徒刑或拘役，得併科三千元以下罰金。


司法院資訊處製作；財團法人民間司法改革基金會備份。
